【裁判字號】    90,自,109
【裁判日期】    900904
【裁判案由】    詐欺
【裁判全文】
臺灣彰化地方法院刑事判決                            九十年度自字第一九號
    自  訴  人  政澔企業有限公司
    代  表  人  丙○○
    被      告  乙○○
右列被告因詐欺案件，經自訴人提起公訴，本院判決如左：
        主  文
乙○○無罪。
        事  實
一、自訴意旨略以：被告甲○○○係坐落彰化縣芳苑鄉○○里○○路○○段七號德翰
    興業股份有限公司（以下簡稱德翰公司）之負責人；被告乙○○為該公司之採購
    課長，二人為嬸侄關係。被告乙○○明知德翰公司經營困難，已無完全負款之能
    力，竟基於意圖為自己不法所有之詐欺犯意，先於八十九年十二月間與自訴人公
    司交易小額橡膠添加物，貨款新台幣（下同）二萬八千元，並支付完畢，藉以取
    信自訴人後，隨即於八十九年十二月五日由被告乙○○，向自訴人訂購大量橡膠
    添加物，總價金為一百六十九萬八千元，自訴人已將貨物全數交付債務人指定之
    台灣德信海空運承攬股份有限公司辦理通關出口，惟被告用以清償第一筆貨款之
    支票，竟於九十年四月三十日退票，其餘貨款亦均未給付，被告甲○○○據聞已
    潛逃出境，而被告乙○○亦避不見面，因認核犯刑法第三百三十九條第一項之詐
    欺罪嫌等語。
二、按犯罪事實應依證據認定之，無證據不得推定其犯罪事實，刑事訴訟法第一百五
    十四條定有明文。又刑法第三百三十九條第一項詐欺罪之成立，以意圖為自己或
    第三人不法所有，以詐術使人將本人或第三人之物交付為要件，所謂以詐術使人
    交付，必須被詐欺人因其詐術而陷於錯誤，若其所用方法，不能認為詐術，亦不
    致使人陷於錯誤，即不構成該罪，最高法院四十六年台上字第二六○號著有判例
    。本件自訴人認被告乙○○涉有詐欺犯行，無非以被告乙○○係公司董事長甲○
    ○○之侄子；又係擔任德翰公司之採購課長，於公司營運不善時，仍然向自訴人
    訂購原料，致使自訴人陷於錯誤，而與之交易為論據。訊據被告乙○○堅決否認
    有詐欺取財之犯行，辯稱：伊係本於職務奉命採購，並未參與公司決策，公司之
    財務狀況如何，伊並不知情等語。經查：被告乙○○固係公司董事長甲○○○之
    侄子無訛，但其僅負責採購事務，至於貨款之給付係由公司其他部門之承辦員另
    行開立公司票據給付，且貨款亦係由公司之其他人員所經手等情，已據兩造供明
    在卷。參之社會事實與經驗，被告乙○○與自訴人代表人接洽貨品買賣時，年不
    足三十歲，並無任何資力足供投資，僅任職採購課長，係屬公司僱用之職員，縱
    使被具名為公司股東，亦無從遽認其有參與公司之決策，其奉命向自訴人採購貨
    品，難認有施用任何詐術，故自訴人雖被德翰公司賒欠前開貨款未獲償付一節屬
    實，遑論本案其餘被告甲○○○有無施詐之情事，要難認被告乙○○有與其等犯
    意聯絡與行為分擔之事實。綜上所述，本案既查無事證，足以證明被告乙○○有
    施用詐術之方法，致自訴人陷於錯誤，而訛騙貨品之情事，自不能認成立詐欺之
    犯行。從而，自訴人指訴被告乙○○涉犯詐欺罪嫌，即屬不能證明，自不得遽令
    其負詐欺罪之刑責，應為無罪之諭知。
據上論斷，應依刑事訴訟法第三百四十三條、第三百零一條第一項，判決如主文。
中      華      民      國    九十      年    九      月      四      日
                                    臺灣彰化地方法院刑事第一庭
                                        法      官  蔡  紹  良
右正本證明與原本無異。
如不服本判決，應於判決送達後十日內，向本院提出上訴狀（須附繕本）。
                                        法院書記官  王  惠  嬌
中      華      民      國    九十      年      九      月      五      日


司法院資訊處製作；財團法人民間司法改革基金會備份。
